臺灣臺南地方法院刑事判決　　　　　　 92年度重訴緝字第1號
公　訴　人　臺灣台南地方法院檢察署檢察官
被　　　告　丙○○
指定辯護人　甲○○　本院公設辯護人
上列被告因違反公職人員選舉罷免法等案件，經檢察官提起公訴
（九十一年度偵字第六六三號、九十一年度偵字第六六四號、九
十一年度偵字第六七四號、九十一年度偵字第六七七號、九十一
年度偵字第六八０號、九十一年度偵字第一二０八號、九十一年
度偵字第一二０九號、九十一年度偵字第一二一０號、九十一年
度偵字第一二一一號、九十一年度偵字第一二二九號、九十一年
度偵字第一三四三號、九十一年度偵字第一四二六號、九十一年
度偵字第一四七一號、九十一年度偵字第一六九一號、九十一年
度選偵字第二號、九十一年度選偵字第三號、九十一年度選偵字
第四號、九十一年度選偵字第五號、九十一年度選偵字第六號）
，本院判決如下：
    主  文
丙○○無罪。
    理  由
一、公訴意旨略以：
  (一)共同被告蔡武義係台南市議會第十四屆市議員，且為台南市
    第十五屆市議員候選人，竟於競選期間思以交付選民ＲＯＹ
    ＡＬ　ＨＯＵＳＴＥＮ　３５　ＹＥＡＲＳ　ＯＬＤＰＲＥ
    ＭＩＵＭ　ＷＨＩＳＫＹ（下稱皇家騎士威士忌洋酒）、烏
    魚子禮盒等賄賂以求當選。蔡武義與陳蔡靜錦、許淑娟、郭
    楠濱、陳文朝、卓朝枝、林見杉、林永山、鄧達三、卓全福
    、葉施秀琴、張洪桂美、王洪娶、吳月富、鄭全福、李朝宏
    、舒安玲、黃洪翠雀、蔡淑珍、陳雪霞共二十人之間，基於
    共同犯意之聯絡及行為之分擔，而以概括之犯意，連續為買
    票賄選之行為。先於民國（下同）九十年十一月間，向台南
    市○○路○段二一四號鴻泰昌菸酒行訂購皇家騎士威士忌洋
    酒，每瓶價值新台幣四百五十九元，作為買票行賄之用。嗣
    因得知檢察官積極查辦賄選，乃改買烏魚子作為買票行賄之
    用。而另於九十一年一月初分別囑由陳文朝（係蔡武義競選
    台南市議會第十五屆市議員服務處主任）、郭楠濱（係蔡武
    義競選期間聘請之義務工作人員）至台南縣佳里鎮安西里安
    西七一之十號海益貿易有限公司購買烏魚子禮盒。陳文朝前
    往購買者係有一次三百份，每一份約值新台幣六百元至六百
    五十元之間；郭楠濱前往購買者係有二次，一次三百份，另
    一次二百份，每一份各六百二十元，合計其二人所購共有八
    百份。蔡武義與陳蔡靜錦、許淑娟、郭楠濱、陳文朝、卓朝
    枝、林見杉、林永山、鄧達三、卓全福、葉施秀琴、張洪桂
    美、王洪娶、吳月富、鄭全福、李朝宏、舒安玲、黃洪翠雀
    、蔡淑珍、陳雪霞共二十人之間，共同基於犯意連絡，或行
    為分擔而連續為賄選行為。
  (二)被告丙○○為有投票權之人，竟在台南市○區○○路一段三
    三八號收受郭楠濱致送之賄賂洋酒一瓶，而許以其投票權為
    一定之行使，因認被告丙○○犯有刑法第一百四十三條第一
    項之投票受賄罪嫌。
二、按被告心神喪失者，應於其回復以前停止審判。被告因疾病
    不能到庭者，應於其能到庭以前停止審判。前二項被告顯有
    應諭知無罪或免刑判決之情形者，得不待其到庭，逕行判決
    。刑事訴訟法第294條第一、二、三項定有明文。查本件被
    告丙○○自九十二年一月二日起，因患有腦中風，合併左側
    肢體偏癱及多處關節攣縮，長期臥病於醫院或療養中心，目
    前僅能聽懂簡單之指令，但無法言語，因吞嚥及呼吸困難，
    所以身上置放胃管，有氣管造口，迄今日常生活完全需要他
    人照護，此有普生醫院九十二年二月五日第九二○二五號診
    斷證明書、開元寺慈愛醫院九十四年八月十九日南市衛醫字
    第一五二一○四一一一九號診斷證明書共二件在卷可稽。是
    以被告確有因疾病不能到庭之情形，要足認定。
三、查訊據被告丙○○前於警訊時矢口否認有何收賄之行為，辯
    稱：不認識郭楠濱，沒有收到物品洋酒、烏魚子等語（見九
    十一年三月八日警訊筆錄）。而本件公訴人用以指證被告犯
    罪之證據即共同被告郭楠濱先前之警訊供詞（見九十一年二
    月七日警訊筆錄及九十一年三月十三日之警訊筆錄），係屬
    於被告以外之人於審判外之言詞陳述，依刑事訴訟法第一百
    五十九條第一項之規定，不具證據能力，並經本院於審理期
    日當庭裁定予以排除（見本院九十四年九月二十一日筆錄）
    ，自不能資為被告不利認定之依據。此外，本件再無其他足
    資為被告不利認定之證據。準此，基於刑事訴訟法第一百五
    十四條第二項：「犯罪事實應依證據認定之，無證據不得認
    定犯罪事實」之規定，自應為被告無罪之諭知。進而言之，
    被告既有因疾病不能到庭之情形，且又顯有應諭知無罪之情
    形，本院爰依刑事訴訟法第二百九十四條第三項之規定，不
    待被告到庭，逕行判決。
四、據上論斷，應依刑事訴訟法第三百零一條第一項、第二百九
    十四條第三項判決如主文。
本案經檢察官乙○○到庭執行職務
中　　華　　民　　國　　94　　年　　10　　月　 　5　　日
　　　　　　　　　刑事第八庭  審判長法　官　蘇義洲
                                    法  官  洪士傑
                                    法  官  徐文瑞
以上正本證明與原本無異。
如不服本判決，應於判決送達後十日內，向本院提出上訴狀。
   　　　　　　　　　　　　　　 　　書記官　張豐榮
中　　華　　民　　國　　94　　年　　10　　月　 　5　　日
